最高法院刑事判決　　　　　　　　　　　　　　　　　九十一年度台上字第六六號
　　上　訴　人　台灣高等法院高雄分院檢察署檢察官
　　被　　　告　甲○○
右上訴人因被告業務過失致人於死案件，不服台灣高等法院高雄分院中華民國八十八
年七月二十日第二審判決（八十六年度交上訴字第五九號，起訴案號：台灣高雄地方
法院檢察署八十五年度偵字第八六九五號），提起上訴，本院判決如左：
    主  文
上訴駁回。
    理  由
按刑事訴訟法第三百七十七條規定：上訴於第三審法院，非以判決違背法令為理由，
不得為之。是提起第三審上訴，應以原判決違背法令為理由，係屬法定要件；如果上
訴理由狀並未依據卷內訴訟資料具體指摘原判決不適用何種法則或如何適用不當，或
所指摘原判決違法情事，顯與法律規定得為第三審上訴理由之違法情形不相適合時，
均應認其上訴為違背法律上之程式，予以駁回。本件原判決維持第一審論上訴人以從
事業務之人，因業務上過失傷害人罪，判處有期徒刑參月，並諭知易科罰金折算標準
之判決，駁回檢察官在第二審之上訴。係依憑被告甲○○坦承肇事，及證人即處理現
場之員警曾彩仁之證詞，並參酌健仁醫院診斷證明書、民國八十五年七月二十二日（
八五）健仁字第一六九號函、道路交通事故調查報告表一、二、及現場照片、台灣省
高屏澎區車輛行車事故鑑定委員會八十六年一月三十一日高屏澎鑑字第○一一七號函
、驗斷書、相驗屍體證明書、行政院衛生署八十六年五月二十六日衛署醫字第八六○
三○九八五號函附行政院衛生署醫事審議委員會鑑定書、高雄醫學院附設中和紀念醫
院八十八年六月七日（八八）高醫附秘字第二三七五號函等證據資料，而為論斷，已
在理由內依憑卷證資料敘述其所憑之證據及認定之理由。並說明被害人彭細滿於八十
四年十一月二十一日遭被告駕駛之大貨車撞及後，至八十五年三月十九日死亡，其死
亡與本次車禍間，並無相當因果關係，而認被告僅係犯刑法第二百八十四條第二項前
段之業務過失傷害罪，檢察官起訴認被告係犯同法第二百七十六條第二項之業務過失
致死罪嫌，顯有誤會，而予變更起訴法條；及以證人彭時春、沈武川二人均非醫護人
員，被害人是否曾經中風，自非其二人未具專業檢驗知識者所能知悉，故其二人所證
稱未曾聽聞被害人有中風過之詞，不足資為被告不利論據之理由。從形式上觀察，原
判決並無採證違反法則或調查職責未盡之違法情形存在。按刑法第六十二條所謂自首
，只以犯人在犯罪未發覺之前，向該管公務員申告犯罪事實，而受裁判為已足，並不
以使用自首字樣為必要，又刑事訴訟法採職權主義，不能期待被告自己證明其自己犯
罪，因之，自首者於自首後，縱又為與自首時不相一致之陳述，甚至否認犯罪，仍不
能動搖其自首之效力。查本件車禍於事故發生後，現場處理員警赴現場時並未知悉何
人犯罪，及至依據車牌查證中，被告即至警局報案，始知悉詳情，已據現場處理員警
曾彩仁證述在案，被告於偵查中亦供稱：「（問：有過失否？）雙方都不對」（八十
五年度相字第六一四號卷第十頁反面），足證其有接受裁判之意甚明。上訴意旨指稱
原審未查明被告究何時向派出所自首及為何自首，有應於審判期日調查之證據未予調
查之違法，即有誤會。復查被害人於八十四年十一月二十一日車禍後由被告送至醫院
，所受之傷害為第一腰椎壓迫骨折及頭部外傷、頭皮破裂，於同年十二月八日出院。
嗣於八十五年三月十八日因突發性神智喪失送至健仁醫院急診，於翌日死亡等情，有
健仁醫院病歷一冊可稽，據健仁醫院函覆稱：「彭員（指被害人）因突發性神智喪失
被發現而於八十五年三月十八日至本院急診處求診，至急診處時已呈ＤＯＡ（到院時
呼吸心跳休止）狀態，經插管急救後，續於加護病房治療，經電腦斷層掃描、神經科
大夫照會，認係腦幹中風或心因性猝死之可能性最大。彭員之死亡其直接死因和、
９、及、、之車禍事件，無直接因果關係」；第一審法院復將相關資料送請
行政院衛生署醫事審議委員會鑑定結果亦謂：「本件被害人彭細滿本即有多年之糖尿
病、陳舊性心肌梗塞及鬱血性心衰竭，曾於八十三年三月二十四日因慢性阻塞性肺疾
病併肺炎住院至同年月二十九日出院，八十四年九月二十三日因車禍頭部外傷及多處
挫傷住院，當時意識清醒且無局部神經症狀，並於同年十月六日出院，本次車禍住院
僅發現有腰椎第一節骨折，出院時尚可行動，並無明顯之中樞神經症狀，被害人此次
因急性之呼吸、心跳停止而急診入院，惟依病歷記載，被害人腦部電腦斷層檢查顯示
有陳舊性腦中風，心臟超音波及心電圖無心衰竭或惡性心律不整之象，其雖有發燒、
血中白血球增加及血液培養出葡萄球菌顯示有敗血性休克，惟此現象應不至於造成急
性死亡，其直接死因不明，被害人彭細滿之死亡距第一次車禍已半年，距第二次車禍
亦有四個多月，且死亡前之電腦斷層並未顯示有血塊或腦水腫現象，其死亡原因應與
本次車禍所受傷害無直接因果關係」；嗣經原審再將本案全部卷證，囑託高雄醫學院
附設中和紀念醫院鑑定，其鑑定結果猶認：「一、病人彭細滿於八十四年十一月二十
一日車禍入院，頭部ｘ光片無顯示骨折，腰椎ｘ光片顯示第一腰椎骨折，但病人沒有
做頭部斷層攝影，故無法從影像學上發現有顱內出血的現象，當然也無法得知病人當
時是否已有中風過。二、病人的頭部斷層攝影僅有的資料只在八十五年三月十八日健
仁醫院有檢查，顯示無明顯出血，但腦梗塞在急性期，不一定可以從斷層攝影上看出
。三、致死之原因很多，此病人有心肺疾患，因病歷中記載病人曾因慢性阻塞疾病、
肺炎、高血壓、糖尿病、鬱血性心衰竭、心肌梗塞入院。所以心肺之病變導致之可能
性較大，但依目前證據仍無法判定其因果關係。至於腦部病變而言，應以腦內大量出
血、腦幹出血或腦幹血管梗塞，始有致死可能性。四、就第一腰椎骨折而言，受傷後
病人仍可下床活動（見病歷記載），而且已受傷近四個月，故不會導致病人致死的可
能。五、綜合以上，病人致死原因與頭部外傷無法找出直接相關的記錄」等情。均已
詳細說明被害人之死亡與本件車禍並無因果關係之理由，原審據以認定被告就本件車
禍應負之責任為業務過失傷害罪責，應無違誤。上訴意旨指摘前開高雄醫學院附設中
和紀念醫院病理鑑定報告第一點謂：被害人沒有做頭部斷層攝影，故無法以影像上發
現有顱內出血等情，與衛生署之鑑定第二點不同，原審未予查明，採證違法云云。經
查高雄醫學院附設中和紀念醫院病理鑑定報告第一點係敘述八十四年十一月二十一日
被害人車禍入院之情形，而衛生署鑑定報告第二點則係指八十五年三月十八日被害人
死亡前所為之電腦斷層而言，並無衝突矛盾之處。又衛生署之鑑定報告第一點所稱「
造成被害人直接死因不明」，乃指被害人生前患有多種疾病，此次因急性之呼吸、心
跳停止急診入院，有發燒、血中白血球增加及血液培養出葡萄球菌，顯示有敗血性休
克，惟因此現象應不至於造成急性死亡，故稱其直接死因不明，鑑定報告第二點所稱
被害人死亡原因應與本次車禍所受傷害無直接因果關係，係因其死亡距第一次車禍已
半年，距第二次車禍亦有四個多月，且死亡前之電腦斷層並未顯示有血塊或腦水腫現
象，故為上開鑑定，二者判斷之基礎不同，亦無矛盾可言。又健仁醫院函覆之文書，
雖為私文書性質，惟被害人之死亡與本案之車禍無因果關係，既另經衛生署及高雄醫
學院附設中和紀念醫院二次鑑定均為相同之認定，縱不採健仁醫院之函覆意見，亦無
礙原審事實之認定，原審未予傳訊健仁醫院主治醫師到庭說明，應無違證據法則。上
訴意旨指摘原判決有理由不備、應於審判期日調查之證據未予調查、適用法則不當及
不適用法則之違法云云，核係對原審取捨證據與自由判斷證據證明力之職權行使暨原
判決理由已經說明之事項，徒以自己之說詞，泛指其為違法，而為單純事實上之爭執
，均非適法之第三審上訴理由，其上訴違背法律上之程式，應予駁回。又本件係因公
訴人上訴不合法而從程序上駁回，被告請求一併宣告緩刑，本院無從審酌，附此明
。
據上論結，應依刑事訴訟法第三百九十五條前段，判決如主文。
中      華      民      國    九十一    年      一      月      九      日
                              最高法院刑事第十一庭
                                  審判長法官  林  增  福
                                        法官  邵  燕  玲
                                        法官  吳  昆  仁
                                        法官  陳  世  雄
                                        法官  惠  光  霞
      右正本證明與原本無異
                                              書  記  官
中      華      民      國    九十一    年      一      月     十六     日
